---
title: "Grammoceras taxomonic study"
output: rmarkdown::html_vignette
vignette: >
  %\VignetteIndexEntry{Grammoceras taxomonic study}
  %\VignetteEngine{knitr::rmarkdown}
  %\VignetteEncoding{UTF-8}
---

```{r, include = FALSE}
knitr::opts_chunk$set(
  collapse = TRUE,
  comment = "#>"
)
```

# Loading data and preprocessing

We started by loading *Grammoceras* specimens. The dataset is composed of...

```{r setup}
library(AmmoniTools)
data_Grammo <- extract_landmarks(folder, spec_tab, Genus = "Grammoceras")
```

Then we followed the preprocessing and missing landmarks reconstruction procedure (see..).

```{r preprocessing}
## Resample ldm
resampled_data <- resample_curves(data_Grammo, n_landmarks = list(R = 25, L = 25, U = 25, V = 25))

## Reorder ldm
reordered_data <- reorder_landmarks(resampled_data)

## Symmetrize and reconstructed RL sides
data_sym <- symmetrize_sides(reordered_data, weighting = "exp")

## Merge R and L sides
merged_data <- merge_sides(data_sym)

## Reconstruct missing ventral and dorsal landmarks using TPS
reconstructed_data <- reconstruct_missingldm(merged_data, metadata = spec_tab,
                                             hierarchy = list("Specimen", "Species"),
                                             weight_power = 3, max_donors = 5,
                                             weighting_function = "gaussian",
                                             verbose = FALSE, sigma = NULL)
```

```{r pourcent_missing_ldm}
# Pourcentage de ldm manquants
pourcent_miss_ldm <- vector()
for (i in 1:length(reconstructed_data$curve_info$missing_ldm_updated)){
  pourcent_miss_ldm[i] <- length(reconstructed_data$curve_info$missing_ldm_updated[[i]])/nrow(reconstructed_data$landmarks[[1]][[1]])*100
}
pourcent_miss_ldm <- pourcent_miss_ldm[pourcent_miss_ldm != 0]
summary(pourcent_miss_ldm)
hist(pourcent_miss_ldm, breaks = 10)
```
On average, an aperture have 7% of missing landmarks.

# Aperture shapes

## Morphospace and ontogenetic trajectories

### GPA
```{r gpa, fig.width=6, fig.height=6}
data <- reconstructed_data
n_ldm <- nrow(data$landmarks[[1]][[1]]) # Nb of landmarks
gpa <- Proc_peristome(data, slide = TRUE,
                      fixed_ldm = c(1, (n_ldm+1)/2, n_ldm))
plot(gpa)
```

### PCA
```{r pca, fig.width=6, fig.height=6}
library(geomorph)
pca <- gm.prcomp(gpa$coords)
# summary(pca)
plot(pca)
```

```{r pca_dataframe, fig.width=6, fig.height=6}
pca_scores <- as.data.frame(pca$x[,1:5]) # Get pca scores

specimen = character() # get specimen id
for (specimen_id in names(data$landmarks)) {
  aperture_names <- grep("^\\d+$", names(data$landmarks[[specimen_id]]), value = TRUE)
  for (i in seq_along(aperture_names)) {
    specimen <- rbind(specimen, specimen_id)
  }
}
pca_scores$Specimen <- as.numeric(specimen[, 1])
pca_scores$Csize <- gpa$Csize

library(dplyr)

pca_scores <- pca_scores %>%
  left_join(spec_tab, by = "Specimen")

library(ggplot2)
# PC1 VS PC2
ggplot(pca_scores, aes(x = Comp1, y = Comp2, color = as.factor(Species))) +
  geom_point(size = 1.5, alpha = 1) +
  geom_polygon(
    data = pca_scores %>% group_by(as.factor(Species)) %>% 
      slice(chull(Comp1, Comp2)),  # convex hull
    aes(fill = Species),
    color = NA, alpha = 0.2
  ) +
  theme_minimal() +
  labs(title = "Grammoceras morphospace",
       x = "PC1", y = "PC2",
       color = "Species")  # Titre de la légende

```


### Theoritical shapes
```{r theoritical_shapes, message=FALSE, warning=FALSE, results='asis', echo=FALSE, fig.align='center'}

gp1 <- gridPar(pt.bg = "gray", pt.size=0, tar.pt.bg="blue", tar.pt.size=1.5) # minimal shape
gp2 <- gridPar(pt.bg = "gray", pt.size=0, tar.pt.bg="red", tar.pt.size=1.5) # maximal shape
gp3 <- gridPar(pt.bg = "gray", pt.size=0, tar.pt.bg="black", tar.pt.size=1.5) # consensis shape

pcs<-c(1:3)

rgl::open3d(silent = TRUE)
par3d(mfrow3d(length(pcs),3))
for(i in 1:length(pcs)){
  plotRefToTarget(gpa$consensus, pca$shapes[[pcs[i]]]$min, method="points", gridPars=gp1)
  plotRefToTarget(gpa$consensus, (pca$shapes[[pcs[i]]]$min + pca$shapes$shapes[[pcs[i]]]$max) / 2,
                  method = "points", gridPars=gp3)
  plotRefToTarget(gpa$consensus, pca$shapes[[pcs[i]]]$max, method="points", gridPars=gp2)
}
rgl::rglwidget(width = 600, height = 600)
```

### Ontogenetic trajectories

```{r onto_traj, fig.width=6, fig.height=6}
# PC1
ggplot(pca_scores, aes(x = gpa$Csize, y = Comp1, group = Specimen, color = as.factor(Species))) +
  geom_line(linewidth = 0.8, alpha = 0.5) +
  geom_point(size = 1.5, alpha = 0.7) +
  theme_minimal() +
  labs(title = "Grammoceras ontogenetic trajectories",
       x = "Csize", y = "PC1",
       color = "Species")

# PC2
ggplot(pca_scores, aes(x = gpa$Csize, y = Comp2, group = Specimen, color = as.factor(Species))) +
  geom_line(linewidth = 0.8, alpha = 0.5) +
  geom_point(size = 1.5, alpha = 0.7) +
  theme_minimal() +
  labs(title = "Grammoceras ontogenetic trajectories",
       x = "Csize", y = "PC2",
       color = "Species")
```

## Clustering

```{r cluster, fig.width=6, fig.height=6}
library(mclust)
res_clust <- Mclust(pca_scores)
plot(res_clust)
summary(res_clust)
```

## Discriminante

### Analysis
```{r discriminante, fig.width=6, fig.height=6}
library(MASS)

pca_vars <- grep("^Comp", names(pca_scores), value = TRUE) # Subset PC colonns

lda_data <- pca_scores[, c(pca_vars, "Species")]
lda_data$Species <- as.factor(lda_data$Species)

lda_model <- lda(Species ~ ., data = lda_data)

lda_pred <- predict(lda_model)
table(Predicted = lda_pred$class, True = lda_data$Species)
mean(lda_pred$class == lda_data$Species) # % of right classifications


# Cross validation LOO
lda_cv <- lda(Species ~ ., data = lda_data, CV = TRUE)
mean(lda_cv$class == lda_data$Species)


lda_df <- data.frame(
  LD1 = lda_pred$x[, 1],
  LD2 = lda_pred$x[, 2],
  LD3 = lda_pred$x[, 3],
  Species = lda_data$Species
)

ggplot(lda_df, aes(x = LD1, y = LD2, color = Species)) +
  geom_point(size = 3, alpha = 0.8) +
  geom_polygon(
    data = lda_df %>% group_by(Species) %>% 
      slice(chull(LD1, LD2)),  # convex hull
    aes(fill = Species),
    color = NA, alpha = 0.2
  ) +
  theme_minimal(base_size = 14) +
  labs(title = "LDA of Grammoceras species",
       x = "LD1", y = "LD2")

ggplot(lda_df, aes(x = LD1, y = LD3, color = Species)) +
  geom_point(size = 3, alpha = 0.8) +
  geom_polygon(
    data = lda_df %>% group_by(Species) %>% 
      slice(chull(LD1, LD3)),  # convex hull
    aes(fill = Species),
    color = NA, alpha = 0.2
  ) +
  theme_minimal(base_size = 14) +
  labs(title = "LDA of Grammoceras species",
       x = "LD1", y = "LD3")

```

### Theoritical shapes

```{r LDA_shapes, fig.width=6, fig.height=6}
# --- 1. Extraire les infos utiles ---
n_pc <- nrow(lda_loadings)  # nombre réel de PC utilisés dans la LDA
n_ld <- ncol(lda_loadings)  # nombre d’axes discriminants

lda_shapes <- list()
k <- 1

for (i in 1:n_ld) {
  shape_min <- consensus
  shape_max <- consensus
  
  for (j in 1:n_pc) {
    comp_name <- paste0("shapes.comp", j)
    
    shape_min <- shape_min + k * lda_loadings[j, i] *
      (pca$shapes[[comp_name]]$min)
    shape_max <- shape_max + k * lda_loadings[j, i] *
      (pca$shapes[[comp_name]]$max)
  }
  
  lda_shapes[[paste0("LD", i)]] <- list(min = shape_min, max = shape_max)
}

# Visualisation
par3d(mfrow3d(n_ld, 3))
for (i in 1:n_ld) {
  plotRefToTarget(consensus, lda_shapes[[paste0("LD", i)]]$min,
                  method = "points", main = paste0("LD", i, " min"), gridPars=gp1)
  plotRefToTarget(consensus,
                  (lda_shapes[[paste0("LD", i)]]$min + lda_shapes[[paste0("LD", i)]]$max)/2,
                  method = "points", main = paste0("LD", i, " mean"), gridPars=gp3)
  plotRefToTarget(consensus, lda_shapes[[paste0("LD", i)]]$max,
                  method = "points", main = paste0("LD", i, " max"), gridPars=gp2)
}


# With ontogeny
ggplot(lda_df, aes(x = Csize, y = LD1, color = Species)) +
  geom_point(size = 3, alpha = 0.8) +
  geom_polygon(
    data = lda_df %>% group_by(Species) %>% 
      slice(chull(LD1, Csize)),  # convex hull
    aes(fill = Species),
    color = NA, alpha = 0.2
  ) +
  theme_minimal(base_size = 14) +
  labs(title = "LDA of Grammoceras species",
       x = "Csize", y = "LD1")

```


# Curvature

## Compute curvature
```{r curvature}
# Calcul de la courbure κ d'une courbe 3D discrète
curvature_from_smooth_curve <- function(points) {
  stopifnot(ncol(points) == 3)
  
  # Différences centrées (1re et 2e dérivées)
  d1 <- rbind(points[2, ] - points[1, ],
              (points[3:nrow(points), ] - points[1:(nrow(points) - 2), ]) / 2,
              points[nrow(points), ] - points[nrow(points) - 1, ])
  
  d2 <- rbind(d1[2, ] - d1[1, ],
              (d1[3:nrow(d1), ] - d1[1:(nrow(d1) - 2), ]) / 2,
              d1[nrow(d1), ] - d1[nrow(d1) - 1, ])
  
  # Produit vectoriel entre d1 et d2
  cross_prod <- pracma::cross(d1, d2)
  
  # Numérateur et dénominateur de κ
  num <- sqrt(rowSums(cross_prod^2))
  den <- (sqrt(rowSums(d1^2)))^3
  
  kappa <- num / (den + 1e-12)
  kappa[!is.finite(kappa)] <- NA
  
  return(kappa)
}

# --- Calculer la courbure pour tous les spécimens ---
kappa_df <- map_dfr(names(data$landmarks), function(spec_id) {
  specimen <- data$landmarks[[spec_id]]
  if (!is.null(specimen$V)) {
    kappa <- curvature_from_smooth_curve(as.matrix(specimen$V))
    tibble(
      Specimen = spec_id,
      position = seq_along(kappa),
      kappa = kappa
    )
  } else {
    NULL
  }
})
```

## Normalisation by whorl height

```{r curv_stand}
aperture_height_continuous <- function(umbilic1, umbilic2, ventral, gap = 50) {
  # Vérifications et conversion en data.frame
  umbilic1 <- as.data.frame(umbilic1)
  umbilic2 <- as.data.frame(umbilic2)
  ventral  <- as.data.frame(ventral)
  
  if (nrow(umbilic1) == 0 || nrow(umbilic2) == 0 || nrow(ventral) == 0) {
    stop("Erreur : certaines courbes sont vides. Vérifie les entrées.")
  }
  
  # Helper interne : trouve le point le plus proche d’un point donné
  nearest_point <- function(point, curve) {
    distances <- sqrt((curve$X - point$X)^2 + (curve$Y - point$Y)^2 + (curve$Z - point$Z)^2)
    idx <- which.min(distances)
    list(curve[idx, ], idx)
  }
  
  # Helper : cherche le point ventral le plus proche d’un point médian entre les 2 umbilics
  nearest_ventral <- function(point, index, ventral_curve, gap = 50) {
    lower <- max(index - gap, 1)
    upper <- min(index + gap, nrow(ventral_curve))
    sub_curve <- ventral_curve[lower:upper, ]
    res <- nearest_point(point, sub_curve)
    res[[2]] <- res[[2]] + lower - 1
    res
  }
  
  # Préparation du résultat
  heights <- numeric(nrow(ventral))
  
  # Boucle sur chaque point ventral
  for (i in seq_len(nrow(ventral))) {
    # 1. Trouver les points les plus proches sur les deux courbes ombilicales
    pt_v <- ventral[i, , drop = FALSE]
    near1 <- nearest_point(pt_v, umbilic1)
    near2 <- nearest_point(pt_v, umbilic2)
    
    side1 <- near1[[1]]
    side2 <- near2[[1]]
    
    # 2. Calculer le milieu entre ces deux points ombilicaux
    M <- (unlist(side1) + unlist(side2)) / 2
    M <- as.data.frame(as.list(M))
    
    # 3. Calculer la distance (hauteur locale)
    heights[i] <- sqrt((M$X - pt_v$X)^2 + (M$Y - pt_v$Y)^2 + (M$Z - pt_v$Z)^2)
  }
  
  return(heights)
}

# Calcul kappa
kappa <- curvature_from_smooth_curve(as.matrix(ventral))

curvature_std <- function(ventral_pts, kappa_fun) {
  pts <- as.matrix(ventral_pts)
  # distance curviligne moyenne entre points successifs
  delta_s <- mean(sqrt(rowSums(diff(pts)^2)))
  
  # calcul de la courbure (ta fonction existante)
  kappa <- kappa_fun(pts)
  
  # courbure standardisée
  kappa_std <- kappa * delta_s
  return(kappa_std)
}

# liste pour stocker les résultats
kappa_std_list <- lapply(names(data$landmarks), function(sp_name) {
  ventral <- data$landmarks[[sp_name]]$V
  kappa_std <- curvature_std(ventral, curvature_from_smooth_curve)
  
  tibble(
    Specimen = sp_name,
    position = seq_along(kappa_std),
    kappa_std = kappa_std
  )
})

# combiner en un seul tibble
kappa_std_df <- bind_rows(kappa_std_list)

spec_tab <- spec_tab %>%
  mutate(Specimen = as.character(Specimen))

kappa_std_df <- kappa_std_df %>%
  left_join(spec_tab, by = "Specimen")
```

## Curvature data analysis
```{r curv_analysis}
# 1️⃣ Calculer la moyenne par espèce et réordonner le facteur
kappa_std_df <- kappa_std_df %>%
  group_by(Species) %>%
  mutate(mean_kappa = mean(kappa_std, na.rm = TRUE)) %>%
  ungroup() %>%
  mutate(Species = factor(Species, levels = unique(Species[order(mean_kappa)])))

# 2️⃣ Tracer le boxplot
ggplot(kappa_std_df, aes(x = Species, y = kappa_std, fill = Species)) +
  geom_boxplot(alpha = 0.7) +
  theme_minimal(base_size = 14) +
  labs(
    x = "Species",
    y = "Standardized curvature κ"
  ) +
  theme(
    legend.position = "none",
    axis.text.x = element_text(angle = 45, hjust = 1)
  )

kappa_std_df %>%
  group_by(Species) %>%
  summarise(
    n = n(),
    mean_kappa = mean(kappa_std, na.rm = TRUE),
    sd_kappa = sd(kappa_std, na.rm = TRUE),
    min_kappa = min(kappa_std, na.rm = TRUE),
    max_kappa = max(kappa_std, na.rm = TRUE),
    median_kappa = median(kappa_std, na.rm = TRUE)
  )

anova_res <- aov(kappa_std ~ Species, data = kappa_std_df)
summary(anova_res)
shapiro.test(residuals(anova_res)) # normality test
bartlett.test(kappa_std ~ Species, data = kappa_std_df) # variance homogeneity 
TukeyHSD(anova_res)

# Add ontogeny
height_list <- lapply(names(data$landmarks), function(sp_name) {
  sp_data <- data$landmarks[[sp_name]]
  ventral <- sp_data$V
  umbilic1 <- sp_data$U
  umbilic2 <- sp_data$Ubis
  
  aperture_height_continuous(umbilic1, umbilic2, ventral)
})

names(height_list) <- names(data$landmarks)

height_df <- purrr::map2_dfr(
  height_list,
  names(height_list),
  ~ tibble(
    Specimen = .y,
    position = seq_along(.x),
    height = .x
  )
)

kappa_std_df <- kappa_std_df %>%
  left_join(height_df, by = c("Specimen", "position"))


ggplot(kappa_std_df, aes(x = height, y = kappa_std, color = Species)) +
  geom_point(alpha = 0.2, size = 1.5) +
  geom_smooth(method = "gam", formula = y ~ s(x, bs = "cs"), se = TRUE) +
  theme_minimal(base_size = 14) +
  labs(
    x = "Whorl heigth",
    y = "k",
    color = "species"
  )
```


## Pattern by specimen
```{r pattern_spec}
specimen_to_plot <- "102"

kappa_std_df %>%
  filter(Specimen == specimen_to_plot) %>%
  ggplot(aes(x = position, y = kappa_std)) +
  geom_line(color = "steelblue", size = 1) +
  geom_point(color = "black", size = 1) +
  theme_minimal(base_size = 14) +
  labs(
    x = "Ontogeny (position of landmarks",
    y = "Normalized curvature",
    title = paste(specimen_to_plot)
  )

# Theoric curvatures
# Parameters
whorl_nb <- 4
theta <- seq(0, whorl_nb*2*pi, length.out = 500)  # 2 tours
r0 <- 1
k_values <- seq(0, 0.2, by = 0.02)

# Generate curves
curves_df <- do.call(rbind, lapply(k_values, function(k) {
  r <- r0 * exp(k * theta)
  x <- r * cos(theta)
  y <- r * sin(theta)
  data.frame(x = x, y = y, k = k)
}))

# Transform k en facteur pour facet
curves_df$k <- factor(curves_df$k)

ggplot(curves_df, aes(x = x, y = y)) +
  geom_path(size = 1, color = "steelblue") +
  coord_equal() +       # ratio fixe 1:1
  facet_wrap(~ k) +     # axes fixes pour tous les panneaux
  theme_minimal(base_size = 14) +
  labs(
    title = "Theoric curves with different k",
    x = "X", y = "Y"
  )

## Oscillation de la courbure
unique(kappa_std_df$Specimen)
specimen <- "129"
ventral <- as.matrix(data$landmarks[[specimen]]$V)
kappa_std <- kappa_std_df %>%
  filter(Specimen == specimen) %>%
  pull(kappa_std)

cols <- colorRampPalette(c("blue", "yellow", "red"))(100)
kappa_col <- cols[as.numeric(cut(kappa_std, breaks = 100))]

plot3d(ventral, type = "l", lwd = 3, col = kappa_col)
aspect3d(1, 1, 1)  # ratio 1:1:1 pour X, Y, Z

points3d(ventral[,1], ventral[,2], ventral[,3], col = kappa_col, size = 5)

library(signal)  # ou stats::fft
kappa_specimen <- kappa_std_df %>% filter(Specimen == "201") %>% pull(kappa_std)
spec <- abs(fft(kappa_std)) # spectre de Fourier
plot(spec, type = 'l', main = "Spectre de κ")
```

# Ribs metrics

